【裁判字號】    97,訴,915
【裁判日期】    970930
【裁判案由】    毒品危害防制條例
【裁判全文】
臺灣臺北地方法院刑事判決               97年度訴字第915號
甲  ○  ○  臺灣臺北地方法院檢察署檢察官
被      告  乙○○
                    （另案在臺灣臺北監獄執行中）
上列被告因違反毒品危害防制條例案件，經檢察官提起公訴（97
年度偵緝字第884 號），於準備程序進行中，被告就被訴事實為
有罪之陳述，經合議庭裁定進行簡式審判程序，判決如下：
    主  文
乙○○明知為禁藥，而轉讓，累犯，處有期徒刑玖月。
    事  實
一、乙○○明知安非他命為第二級毒品，並經行政院衛生署公告
    禁止使用，竟於民國96年9 月10日19時許，在其位於臺北市
    信義區○○街70巷31號2樓之住處，無償將足供施用2次數量
    之禁藥即第二級毒品安非他命1 小包（確實轉讓數量不詳，
    無證據證明達毒品危害防治條例第8條第6項所定應加重其刑
    之標準）轉讓與其友人洪瑋銘（涉犯施用第二級毒品安非他
    命罪嫌部分，另由臺灣臺北地方法院檢察署《下稱臺北地檢
    署》檢察官以96年度毒偵字第3147號聲請簡易判決處刑，經
    本院以96年度簡字第3772號判處有期徒刑5 月確定）施用，
    嗣洪瑋銘經臺北地檢署通知於同年9 月13日到場採集其尿液
    送以氣相層析質譜儀法鑑定結果，呈安非他命類陽性反應，
    經檢察官偵辦其涉嫌施用第二級毒品案件，洪瑋銘始於偵查
    中向檢察官供承上情。
二、案經臺北地檢署檢察官自動檢舉偵查起訴。
    理  由
一、本件被告乙○○所犯之罪，並非法定刑為死刑、無期徒刑或
    最輕本刑3 年以上有期徒刑之罪，亦非高等法院管轄第一審
    之案件，其於準備程序進行中就被訴事實為有罪之陳述，由
    合議庭裁定進行簡式審判程序。又簡式審判程序之證據調查
    ，依刑事訴訟法第273條之2規定，不受同法第159條第1項、
    第161條之2、第161條之3、第163條之1及第164條至第170條
    規定之限制，再被告對於卷內之各項證據亦不爭執證據能力
    ，故卷內所列之各項證據，自得作為證據，先予敘明。
二、上揭事實，業據被告於檢察官偵查及本院審理中坦承不諱，
    核與證人洪瑋銘於偵查中之證述情節相符，而證人因施用被
    告所轉讓之第二級毒品安非他命犯行，經檢察官以96年度毒
    偵字第3147號聲請簡易判決處刑，經本院以96年度簡字第37
    72號判處有期徒刑5 月確定等情，有該案聲請簡易判決處刑
    書及洪瑋銘之臺灣高等法院被告前案記錄表各1 紙在卷可按
    ，足認被告之自白確與事實相符，事證明確，其犯行洵堪認
    定。
三、按安非他命業經行政院衛生署於75年7 月11日以衛署藥字第
    597627號函重申公告禁止使用在案，屬藥事法第22條第1 項
    第1 款所列之禁藥（即經中央衛生主管機關明令公告禁止製
    造、調劑、輸入、輸出、販賣或陳列之毒害藥品）。核被告
    所為，係犯藥事法第83條第1 項之轉讓禁藥罪。檢察官起訴
    書雖記載被告係犯毒品危害防制條例第8條第2項之轉讓第二
    級毒品罪，惟安非他命固屬毒品危害防制條例第2條第2項第
    2 款規定之第二級毒品，然亦屬藥事法所稱之禁藥，藥事法
    第83條就明知為禁藥而轉讓者復有處罰明文，故明知為禁藥
    安非他命而轉讓予他人者，除構成毒品危害防制條例第8 條
    第2項之轉讓第二級毒品罪外，亦構成藥事法第83條第1項之
    轉讓禁藥罪，此係同一犯罪行為而同時有2 種法律可資處罰
    之法條（規）競合情形，應依重法優於輕法、後法優於前法
    等法理，擇一處斷。查93年1月9日起施行之毒品危害防制條
    例第8條第2項轉讓第2級毒品罪之法定本刑為6月以上5 年以
    下有期徒刑，得併科新臺幣70萬元以下罰金，且本件被告轉
    讓安非他命之確實數量不詳，並無證據證明達毒品危害防制
    條例第8條第6項所定應加重其刑之標準，而95年7月1日起施
    行之藥事法第83條第1項轉讓禁藥罪之法定本刑則為7年以下
    有期徒刑，得併科新臺幣500 萬元以下罰金，故以藥事法第
    83條第1 項之規定較重。再毒品危害防制條例所規範之範圍
    ，尚包括影響精神物質與其製品；而藥事法所規範者，為藥
    事之管理，所稱「藥事」，並非僅止於藥物（指藥品及醫療
    器材），尚包括藥商、藥局及其有關事項，此觀該法第1 條
    、第4 條自明。再毒品未必經公告列為禁藥，禁藥亦未必為
    毒品，是毒品危害防制條例與藥事法二者，並無必然之特別
    法與普通法關係，故轉讓安非他命之行為，應依重法優於輕
    法之法理，優先適用藥事法第83條第1 項之規定處斷（最高
    法院96年度台上字第3582號裁判意旨、臺灣高等法院暨所屬
    法院94年度法律座談會刑事類提案第8 號研討結果參照），
    然經公訴檢察官於審理期日當庭補充應適用藥事法第83條第
    1 項之規定，並經本院於審理中當庭告知被告涉犯藥事法第
    83條第1 項之轉讓禁藥罪，被告亦當庭表示無意見，故無庸
    依刑事訴訟法第300 條變更檢察官所引應適用之法條，附此
    敘明。爰審酌被告曾於89年、90年及91年間，因2 次違反毒
    品危害防制條例及妨害自由等案件，先後經本院以89年度簡
    字第759號判處有期徒刑6月、臺灣高等法院以91年度上易字
    第2255號判處有期徒刑11月及本院以92年度重訴字第6 號判
    處有期徒刑8月確定（後2案經定執行刑為有期徒刑1年5月）
    ，經入監接續執行其徒刑，於93年6 月13日縮刑期滿執行完
    畢，嗣因違反毒品危害防制條例及槍砲彈藥刀械管制條例等
    案件，先後經法院判處罪刑確定，再於94年8月9日入監服刑
    ，甫於96年8月3日縮短刑期假釋出獄（有臺灣高等法院被告
    前案紀錄表在卷足憑），其受有期徒刑之執行完畢後，5 年
    以內故意再犯本件有期徒刑以上之罪，為累犯，應依刑法第
    47條第1 項之規定加重其刑，且其甫經假釋出獄未久，猶不
    思悔悟，竟轉讓足供2 次施用之禁藥安非他命與他人施用，
    戕害他人身心健康，然其業已坦承犯行不諱，再參酌其生活
    狀況、品行、智識程度等一切情狀，量處如主文所示之刑。
據上論斷，應依刑事訴訟法第273條之1第1項、第299條第1 項前
段，藥事法第83條第1項，刑法第11條前段、第47條第1項，判決
如主文。
本案經檢察官郭昭吟到庭執行職務
中    華    民    國    97    年    9     月    30    日
                  刑事第十八庭  法  官  彭慶文
上正本證明與原本無異。
如不服本判決，應於判決送達後10日內向本院提出上訴狀 (應抄
附繕本)。
                                書記官  陳怡君
中    華    民    國    97    年    9     月    30    日
附錄法條：
藥事法第83條
 藥事法第83條
明知為偽藥或禁藥，而販賣、供應、調劑、運送、寄藏、牙保、
轉讓或意圖販賣而陳列者，處7年以下有期徒刑，得併科新臺幣5
百萬元以下罰金。
犯前項之罪，因而致人於死者，處7年以上有期徒刑，致重傷者
，處3年以上12年以下有期徒刑。
因過失犯第1項之罪者，處2年以下有期徒刑、拘役或科新臺幣30
萬元以下罰金。
第 1 項之未遂犯罰之。


司法院資訊處製作；財團法人民間司法改革基金會備份。
